【裁判字號】    97,交聲,176
【裁判日期】    971217
【裁判案由】    違反道路交通管理處罰條例聲明異議
【裁判全文】
臺灣苗栗地方法院刑事裁定             97年度交聲字第176號
原處分機關    交通部公路總局新竹區監理所苗栗監理站
異  議  人
即受處分人    甲○○
上列異議人即受處分人因違反道路交通管理處罰條例案件，對於
交通部公路總局新竹區監理所苗栗監理站中華民國97年8 月5 日
所為之竹監苗字第裁54-HB0000000號處分（原舉發案號：中縣警
交字第HB0000000 號），聲明異議，本院裁定如下：
    主  文
原處分撤銷。
甲○○汽車駕駛人，在設有禁止臨時停車標線處所臨時停車，處
罰鍰新臺幣佰元。
    理  由
一、原處分意旨略以：異議人即受處分人甲○○於97年6 月20日
    16時10分許，駕駛車號VK-7263 號自用小客車，行經台中縣
    清水鎮○○路○路平交道處，為台中縣警察局清水分局清水
    派出所警員逕行舉發「在鐵路平交道臨時停車」違規，嗣異
    議人於應到案日期前，向原處分機關提出陳述，經函請舉發
    單位調查結果，仍認其確有前開違規行為，乃依道路交通管
    理處罰條例第54條第3 款、第63條第1 項第3 款（原裁決書
    漏引第3 款）、第24條第1 項第4 款（原裁決書漏引）等規
    定，裁處異議人罰鍰新臺幣（下同）8, 000元，並記違規點
    數3 點（裁決書誤載為1 點），且施以道路交通安全講習等
    等。
二、異議意旨略以：異議人即受處分人甲○○於上開時間由巷子
    左轉進入鰲峰路（巷口離火車平交道沒有幾公尺），有遵守
    道路交通安全規則第104 條規定，注意沒有火車經過，然後
    繼續前進，當車子行駛進入黃色網狀線內時，火車噹噹聲才
    響起，認如同看到紅燈一樣，不能加速闖越通過，故馬上採
    取行動踩煞車停止前進，且因鰲峰路是市區道路，車輛不少
    ，亦無法退回等語。
三、經查：
（一）本件異議人即受處分人甲○○，於97年6 月20日16時10分
      許，駕駛車號VK-7263 號自用小客車，行經台中縣清水鎮
      ○○路○路平交道處，「在鐵路平交道臨時停車」違規，
      為員警依採證照片依法逕行舉發，有前揭舉發通知單、採
      證照片各1 份在卷可稽。且觀之採證照片（見本院卷第10
      、31頁），異議人確實將所駕駛之車輛停等於黃色網狀線
      上，並無疑義。
（二）惟按黃色網狀線區，係用以告示車輛駕駛人禁止在設置本
      標線之範圍內臨時停車，道路交通標誌標線號誌設置規則
      第173 條第1 項第3 款定有明文。從而，異議人於前開時
      間、地點，違規臨時停車之事實，堪可認定。
（三）按我國現今並無行政秩序罰法一類之規定，而學界通說則
      均認為正當防衛、緊急避難可免罰或減輕處罰之法理，亦
      可適用於行政秩序罰。惟查，本件異議人所以違規停車，
      並非在鐵路平交道上驟遇火車前來，無處逃遁所致，亦即
      其身處環境，並非現實之危難所在。則異議人所為，充其
      量不過預防危難之發生，與緊急避難不同，自不能適用緊
      急避難之法理免罰。再由情理而言，網狀線區禁止臨時停
      車，意在防止交通阻塞，保持道路淨空，本件鐵路平交道
      即在前方，明顯可見，有證人即警員許志宏所提出之現場
      照片可證，異議人疏未注意保持網狀線區路面淨空，冒然
      駛入，待鐵路平交道因火車即將通過，而鳴響警鈴，放下
      遮斷器時，始因無法通過平交道而在網狀線區停車，所為
      已無可取。異議人稱：伊駕車進入黃色網狀線區時，適逢
      前方鐵路平交道之警鈴響起，柵欄即將放下，不能前進，
      而當時車輛眾多，亦無法後退，故僅能停於網狀線區域內
      云云，委無可採。
（四）綜上，本件事證明確，異議人所辯，尚不可採，其違規事
      實已堪認定，應依法處罰。
四、至原處分機關指稱：異議人係在鐵路平交道上臨時停車，應
    適用道路交通管理處罰條例第54條第3 款規定處罰等語，查
    ：
（一）按道路交通標誌標線號誌設置規則第173 條第3 款規定，
      接近鐵路平交道應予劃設網狀線，用以告示車輛駕駛人禁
      止在設置本標線之範圍內臨時停車，防止交通阻塞。但無
      劃設空間者不在此限。是黃色網狀線係劃設於接近鐵路平
      交道處，稽其原意，乃係考量如在鐵路平交道上發生交通
      事故，結果足以妨礙火車行進，甚且造成經過火車上之人
      員傷亡，可能造成之事故影響、損失均較一般交通事故為
      高，故爾在旁加設黃色網狀線區禁止臨時停車，俾警告接
      近鐵路平交道之往來人車注意，兼作緩衝之用。再參同法
      第194 條第3 款第2 目規定：鐵路平交道係以並列之圓形
      雙閃紅色燈號，禁止行人、車輛穿越平交道，設於平交道
      前。是依此規定，鐵路平交道係指兩邊遮斷器或柵欄間之
      鐵軌或地段而言，黃色網狀線是於接近鐵路平交道處劃設
      ，非屬平交道之範圍，二者非屬同種或單一不可分之交通
      設施。此由上開規定於接近鐵路平交道處無劃設空間時，
      亦例外容許免劃設黃色網狀線區一節，亦可得知。
（二）本件異議人係在鄰近鐵路平交道之黃色網狀線區臨時停車
      ，而非在鐵路平交道兩邊遮斷器中間之鐵軌、地段上停車
      ，有原採證照片可稽，自難與在鐵路平交道兩邊遮斷器間
      之鐵軌或地段停車同視，原處分機關援引道路交通管理處
      罰條例第54條第3 款規定對異議人所為處分於法未合。
五、按交通法庭認為聲明異議雖無理由，而原處分不當或違法者
    ，應以裁定將原處分經聲明異議之部分撤銷，並自為裁定，
    道路交通案件處理辦法第20條訂有明文。次按「汽車駕駛人
    臨時停車時，有在設有禁止停車標誌、標線之處所停車者，
    處新臺幣300 元以上600 元以下罰鍰」，道路交通管理處罰
    條例第55條第3 款亦有明文。查異議人確有在黃色網狀線區
    臨時停車之違規事實，已如前述，其所為自應予處罰。原處
    分機關誤認異議人係在鐵路平交道上臨時停車，援引道路交
    通管理處罰條例第54條第3 款規定，裁處異議人罰鍰8000元
    ，並記違規點數1 點，尚有未洽。異議人以其違規臨時停車
    係緊急避難為由，向本院聲明異議，雖無理由，然原處分既
    有前開違誤，無法維持，應由本院將原處分撤銷，並自為裁
    定。爰審酌本件異議人違規之情節，並參酌「違反道路交通
    管理事件統一裁罰基準表」之規定，裁定如主文。
據上論結，應依道路交通案件處理辦法第20條前段，道路交通管
理處罰條例第55條第3 款，裁定如主文。
中    華    民    國    97    年    12    月    17    日
                  交通法庭  法  官  林卉聆
上正本證明與原本無異。
如不服本裁定，應於裁定送達後5日內，向本院提出抗告狀。
                            書記官  楊慧萍
中    華    民    國    97    年    12    月    17    日


司法院資訊處製作；財團法人民間司法改革基金會備份。
